臺灣臺中地方法院民事判決　九十二年度家訴字第三七號
　　原　　　告　丙○○
　　被　　　告　乙○○
　　訴訟代理人　甲○○
右當事人間請求確認親子關係不存在事件，本院於民國九十三年四月十二日言詞辯論
終結，判決如左：
    主      文
原告之訴駁回。
訴訟費用由原告負擔。
    事      實
甲、原告方面：
  一、聲明：
  （一）請求確認被告乙○○與原告丙○○母子關係不存在。
  （二）請求確認死者蔣德之與原告丙○○父子關係不存在。
  二、陳述：
  （一）被告乙○○與訴外人蔣德之（已）於民國四十六年三月十七日結為夫妻，
        嗣於五十三年四月十五日協議離婚，而原告（五十年十一月二日出生）並非
        被告乙○○與蔣德之所生之子，惟當初戶籍登記時，不知何故，竟記載原告
        之母為乙○○、父為蔣德之，與真實不符，原告之身分關係尚非明確，且有
        不妥狀態，應認原告有即受確認判決之法律上利益，自得提起本件確認之訴
        ，為此狀請判決如訴之聲明。
  （二）按出生證明內欄之「產婦胎次別」是謂產婦受孕分娩，胎兒總出生次序計算
        之，與生父無關，即再婚婦女若與前夫有產胎出生，則與第二任丈夫所生子
        女即不能在出生證明欄內之「產婦胎次別」出現〝一〞這個數字。被告乙○○與訴外人蔣德之離婚後，與訴外人吳昌正結婚，並育有二子女吳世駒、甲○○。依據訴外人吳世駒與甲○○之出生證明，可知被告乙○○只生育過二
        子即吳世駒與甲○○，故可知原告非被告乙○○所生之子女。又依原告所提
        之訴外人吳昌正之全戶戶籍謄本可知，被告乙○○於妻欄位置的配偶欄方格
        內記載二位配偶分別是吳昌正及莊德元，而此莊德元與原告素昧平生，全不
        相識，亦可得知原告與被告親子關係不存在。
  （三）訴外人吳世駒與顏淑如於八十四年十二月二日結婚，婚禮當天被告乙○○於
        席間數次予宴客者答覆「我就這麼一個兒子！」，並於顏淑如於八十七年二
        月二十六日產下長女吳冰雁，逢人問起便答稱其為伊第一個孫子。反觀原告
        於八十年五月十日結婚時，被告乙○○雖名義上為原告生母，然未出席喜宴
        ，只於婚禮結束後，郵匯新台幣六千元充當賀禮。況原告妻小從未見過被告
        乙○○，更遑論長相，如此可為婆婆、祖母，豈不怪哉。甚且於旁人問起被
        告與原告之關係時，被告一律回答「我管不了那麼多，他是垃圾堆裡撿來的
        」。綜上以觀，原告與被告只是虛擬表象的親子名義，實質的親子關係並不
        存在。
  三、證據：提出戶籍謄本四份、結婚證書影本乙份、離婚協議書影本乙份及出生證
      明書影本二紙為證。
乙、被告方面：
  一、聲明：駁回原告之訴。
  二、陳述：原告確實為被告所生，而蔣德之已死亡。
  三、證據：提出原告丙○○信件影本及台灣高等法院台中分院九十年度上更一字第
      四０七號刑事判決各一份為證。
丙、本院依職權向台中市東區戶政事務所調閱被告乙○○與蔣德之申請離婚登記之相
    關資料，及向台中市北區戶政事務所調閱原告丙○○出生登記之所有相關資料。
    理      由
一、原告主張被告乙○○與訴外人蔣德之於四十六年三月十七日結婚，而原告於渠等
    婚姻關係存續中出生（即五十年十一月二日），惟原告並非被告乙○○與蔣德之
    所生之子，然不知何故於戶籍登記時，竟記載原告之母為乙○○、父為蔣德之，
    與真實不符，原告之身分關係尚非明確，且有不妥狀態，爰依民事訴訟法第五百
    八十九條之規定，提起本件確認之訴。被告則以原告確為被告所生等語置辯。
二、按民法第一千零六十三條第一項規定妻在婚姻關係存續中受胎而生之子女，推定
    為夫之婚生子女，係以該子女係由妻分娩為前提，如該子女非妻所生，自不受婚
    生子女之推定。經查，原告起訴主張原告並非被告乙○○與訴外人蔣德之於四十
    六年三月十七日結婚後所生之子，而係於戶籍登記時，不知何故誤載乙○○與蔣
    德之為原告之父母，且若原告係被告乙○○所生，則被告乙○○與訴外人蔣德之
    離婚後，另與訴外人吳昌正所生之子女吳世駒、甲○○之出生證明欄內「產婦胎
    次別」應非分別記載為「一」、「二」，並據提出生證明書影本二份為證。惟為
    被告否認並辯稱原告確係其親生子，並提出原告書信及台灣高等法院台中分院九
    十年度上更一字第四０七號刑事判決各一份為證。再觀之原告於台灣高等法院台
    中分院九十年度上更一字第四０七號刑事案件任證人時，均證述被告乙○○係伊
    母親，此有該刑事判決附卷可參；復經本院依職權向台中市北區戶政事務所調閱
    原告申請出生登記之相關資料，該文件內容亦記載原告出生時父母登記為蔣德之
    、乙○○，出生別為長男，胎次為第一次，此有台中市北區戶政事務所九十二年
    七月二十九日中市北戶字第０九二０００五七五七號函暨原告出生謄本、出生申
    請書及出生證明影本各一份在卷可稽，並為原告到庭所不爭執，則原告自不得僅
    憑訴外人吳世駒、甲○○之出生證明欄內「產婦胎次別」遽認原告非被告乙○○
    之親生子，原告復無法就其非自被告乙○○分娩所生之事實舉證以實其說，則原
    告之前開主張不足採信，本院認被告乙○○既係原告之親生母親，則原告起訴主
    張確認其與被告乙○○之親子關係不存在，顯無理由，應予駁回。
三、再者，依民法第一千零六十三條第一項之規定受推定為婚生子女者，在夫妻一方
    能證明妻非自夫受胎者，得依同條第二項之規定，於知悉子女出生之日起，一年
    內以訴否認之，如夫妻均已逾該項所定之法定期間而未提起否認之訴，或雖提起
    而未受有勝訴之確定判決以前，該子女在法律上不能不認為夫之婚生子女，無論
    何人，皆不得為反對之主張（司法院院字第二七七三號、院解字第三一八一號、
    四○八二號解釋，最高法院二十三年上字第三四七三號、七十五年台上字第二○
    七一號判例參照）。亦即受婚生推定之子女，除依夫或妻提起否認之訴外，不能
    依其他方法否認其地位。且該否認子女之訴僅由夫或妻提起及除斥期間之規定，
    除維持法之秩序安定，早日確定子女身分關係外，亦為維護家庭和平，以免婚生
    推定，可任意加以推翻，影響婚姻家庭生活，製造紛爭。本件原告係由被告乙○○分娩所生之事實已如前述，而原告於五十年十一月二日出生，受胎期間在被告
    乙○○與訴外人蔣德之之婚姻關係存續中，故依民法第一千零六十三條第一項之
    規定，推定為訴外人蔣德之之婚生子等事實，業有原告提出之戶籍謄本、結婚證
    書及離婚協議書影本各一份為證，堪可採信。又訴外人蔣德之與被告乙○○均未
    於民法第一千零六十三條第二項之一年除斥期間內提起否認子女之訴，是原告仍
    受婚生推定而為訴外人蔣德之與被告乙○○之婚生子，揆諸前開說明，原告請求
    確認原告非訴外人蔣德之與被告乙○○之婚生子之訴，亦無理由，應予駁回。
四、本件事證已臻明確，兩造其餘攻擊防禦方法及舉證，核與本件判決結果不生影響
    ，無一一審究之必要，併此敘明。
五、據上論結，本件原告之訴無理由，依民事訴訟法第七十八條，判決如主文。
中　　華　　　民　　　國　　九十三　　年　　　四  　　月　　　二十六  　日
                            臺灣臺中地方法院家事法庭
~B法　　　官 涂秀玲
正本係照原本作成。
如對本判決上訴，須於判決送達後二十日之不變期間內，向本院提出上訴狀。
中　　　華　　　民　　　國　　九十三　　年　　　四　　　月　　二十六    日
~B書　記　官　王崑煜
